【裁判字號】    95,簡上,36
【裁判日期】    950928
【裁判案由】    竊盜
【裁判全文】
臺灣苗栗地方法院刑事判決              95年度簡上字第36號
上  訴  人
即  被  告  甲○○
上列上訴人因竊盜案件，不服臺灣苗栗地方法院苗栗簡易庭95年
度苗簡字第255 號，中華民國95年4 月11日第1 審簡易判決（聲
請案號：臺灣苗栗地方法院檢察署95年度偵字第854 號），提起
上訴，本院判決如下：
    主  文
上訴駁回。
    犯罪事實及理由
一、本件經本院審理結果，認原審判決之認事用法及其量刑，均
    無違法或不當，故予以引用（如附件）。
二、本件上訴人即被告（下稱被告）提起上訴，大致上是認為：
    （一）當時他只是看到櫃檯上有一個皮包，因為好奇而順手
    將皮包拿走，邊走邊將皮包打開，發現裡面都是信用卡及證
    件，因怕惹事，於是隨手放置在郵局外面的走廊窗戶上，並
    沒有竊盜的意思或不法所有的意圖；（二）如本件依照客觀
    證據，成立竊盜罪，原審判決有期徒刑5 月，亦屬過重，請
    求改判有期徒刑3 月等語。惟查：
（一）刑法上竊盜罪之構成要件為：意圖為自己或第三人不法之
      所有，而竊取他人之動產。此為刑法第320 條所明文規定
      。其中所謂「竊取」，係指未經他人同意，即將原先他人
      所實力支配之動產移置到自己實力支配範圍；而所謂「意
      圖為自己或第3 人不法之所有」，則是指：在主觀上有將
      該動產不法地據為自己或第3 人所有的意思，在客觀表現
      上，則是行為人無合法權源，卻立於如同所有人之地位，
      對於該動產行使占有、處分之權利。
（二）依照本件被告自己所承認，當時他看到櫃檯上有一個皮包
      ，即因好奇而順手將皮包拿走，顯然沒有經由所有權人或
      持有人之他人同意，即將該皮包移置於自己實力支配之下
      。此部份亦經被害人乙○○於警詢中有明確證述（偵卷第
      24 、25 頁），以及當時監視錄影畫面之翻拍照片（偵卷
      第27-30 頁）附於卷中可證。依照上段說明，被告有竊取
      行為，已可認定。
（三）再者，又依被告所述，其拿取該皮包後，不但打開皮包觀
      看發現裡面有信用卡及證件，更在怕惹事的心態下，隨手
      將該皮包放置在郵局外面的走廊窗戶上，顯然被告已經立
      於如同該皮包所有人之地位，對於該皮包行使占有、處分
      之權利（任意放置該皮包而不再占有，即屬拋棄之事實上
      處分行為），但被告並無任何權源可為該等權利之行使，
      故而其有不法所有之意圖，亦甚為明確。
（四）另外，刑法上之「故意」係指：行為人對於構成犯罪之事
      實，明知並有意使其發生者，即為故意。因此，所謂「竊
      盜罪」之「故意」，是指行為人對於構成竊盜罪之事實，
      也就是「未經他人同意，將原先他人所實力支配之動產移
      置到自己實力支配範圍」之事實，明知並有意使其發生，
      即屬有竊盜故意，至於行為人從事此一行為之動機究竟是
      好奇、貪財或是其他原因，並不影響竊盜故意之成立。就
      本件被告之行為而言，其在客觀上構成竊取行為，已如上
      述，在主觀上，其既是在有意識的情況下所為，自係明知
      其事實並有意使其發生，否則被告大可隨時中止其行為，
      而不下手拿取該皮包。故被告辯稱其只是因為好奇，而拿
      走該皮包，沒有竊盜故意等語，在法律上並不可採信。
（五）被告雖又上訴指稱原審量刑過重，但如何量刑本來就是法
      院行使司法權的核心權限，如量刑並無違背法律所定界限
      ，且已逐一考慮案件之一切情狀，又無明顯違反量刑之分
      配正義，自不得由當事人任意指摘量刑不當，而由上級審
      撤銷改判。本件原審量刑，已詳細說明係審酌：被告之犯
      罪動機、目的、手段係基於一時貪念、趁人不注意，以徒
      手方式竊取被害人之皮夾，及皮夾內有現金2,000 元及遠
      傳SIM 卡，造成被害人之財物損失及生活上之不方便，及
      社會治安不良等所生危害，犯罪後否認之態度等一切情狀
      ，故量處有期徒刑5 月（見原審判決第2 頁三(三)項下之記
      載）。依照上述說明，並經本院審核結果，其所為量刑實
      無不當之處。
（六）綜上所述，本件被告上訴，為無理由。
三、附帶說明：
（一）被告行為後，刑法及罰金罰鍰提高標準條例相關規定，均
      於民國95年7 月1 日修正施行，其修正施行之條文中與本
      案有關，且應與修正施行前之規定比較有利被告與否者，
      並其於本案比較結果，說明如下：
   1、刑法第33條：關於罰金最低額，修正施行前，罰金為（銀
      元）1 元以上，經依罰金罰鍰提高標準條例第1 條前段提
      高罰金（最高提高倍數為10倍）並依現行法規所定貨幣單
      位折算新台幣條例第2 條折算為新台幣金額，與修正施行
      後比較：罰金改為新台幣1000元以上，以百元計算之，應
      以修正施行前，有利於被告。
   2、刑法第41條第1 項前段：關於易科罰金之折算標準，修正
      施行前，徒刑或拘役如易科罰金者，係以銀元1 元以上、
      3 元以下折算一日，經依修正施行前罰金罰鍰提高標準條
      例第2 條提高折算數額（提高100 倍），並依現行法規所
      定貨幣單位第2 條折算為新台幣金額，最高折算數額為新
      台幣900 元折算1 日，與修正施行後比較：最低以新台幣
      1000元折算1 日，應以修正施行前，有利於被告。
   3、刑法第47條第1 項：修正施行後，累犯加重規定，限於故
      意再犯有期徒刑以上之罪，修正施行前（第47條無第2項
      ）則無此限制，惟本件被告本係故意犯罪，且所犯為有期
      徒刑以上之罪，故上述修正施行，對被告有利與否而言，
      並無差異。
   4、依本件被告之犯罪情形及本院就量刑之審酌結果（詳如前
      述），比較修正施行前後之結果，應以修正施行前之規定
      ，有利於被告。故本件應刑法第2 條第1 項前段適用修正
      施行前之規定。
（二）原審於上述法律修正前，即已判決，而未及為上述之比較
      適用，但經本院比較新舊法之結果，本件應適用修正施行
      前之法律規定，已如上述，亦即原判決適用修正施行前之
      規定，就本件被告犯行論罪科刑，並無違法或不當，自不
      構成撤銷之事由。
四、依刑事訴訟法第455 之1 第1 項、第3 項、第368 條、第37
    3 條，判決如主文。
本案經檢察官黃棋安到庭執行職務。
中    華    民    國    95    年    9     月    28    日
                  刑事第一庭  審判長法  官  劉 興 浪
                                    法  官  羅 貞 元
                                    法  官  蔡 志 宏
以上正本證明與原本無異。
不得上訴。
                                    書記官  楊 慧 萍
中    華    民    國    95    年    10    月    2     日


司法院資訊處製作；財團法人民間司法改革基金會備份。
